最高法院刑事判決　　　　　　九十六年度台上字第五四八四號
上　訴　人　甲○○
上列上訴人因偽造文書案件，不服台灣高等法院中華民國九十六
年八月七日第二審更審判決（九十六年度上重更(一)字第三四號，
起訴案號：台灣台北地方法院檢察署九十一年度偵字第六五六三
號），提起上訴，本院判決如下：
    主  文
上訴駁回。
    理  由
按刑事訴訟法第三百七十七條規定：上訴於第三審法院，非以判
決違背法令為理由不得為之；是提起第三審上訴，應以原判決違
背法令為理由，係屬法定要件；如果上訴理由書狀並未依據卷內
訴訟資料具體指摘原判決不適用何種法則或如何適用不當，或所
指摘原判決違法情事，顯與法律規定得為第三審上訴理由之違法
情形不相適合時，均應認其上訴為違背法律上之程式，予以駁回
。原判決撤銷第一審關於上訴人甲○○部分之科刑判決，改判仍
論處上訴人連續行使偽造私文書，足以生損害於他人罪刑（處有
期徒刑二年。減為有期徒刑一年）。
上訴人之上訴意旨略以：(一)、原判決事實認定上訴人基於概括犯
意，自民國八十九年十二月二十九日起，偽以「預付公司」、「
工地代墊」、「工地代付」、「工地代收付款」等不實之會計科
目，製作不實會計憑證之支出傳票，以隱瞞總經理溫世明及規避
會計師查帳（製作時間、內容詳如原判決附表一）。惟原判決附
表一俱無「預付公司」、「工地代墊」、「工地代付」、「工地
代收付款」等語之記載，原判決有理由矛盾之違誤。(二)、原判決
事實認定上訴人基於偽造私文書之概括犯意，未經前夫宋國平之
同意，在離婚前住所宋國平房間抽屜中拿取如原判決附表二所示
之空白支票加以影印而偽造如該附表二所示之支票影本六張（其
中附表編號三、五、六采彥企業有限公司《下稱采彥公司》之支
票則係已填載金額及蓋好公司及負責人宋國平之印章，上訴人先
影印之後再蓋上日期及受款人，加以影印始持之行使），並將影
本附於原判決附表二所示之傳票內，以此方式避免犯行被發現等
情，理由敘明依上訴人之自白及證人宋國平之證詞為判斷之依據
；惟與宋國平在警詢、偵查中證稱：「甲○○事後向我表示有偷
拿我的空白支票去影印使用；應該是甲○○偷拿我的空白支票去
影印使用；（采彥公司支票你都何時蓋公司章及私章？）程序都
是公司小姐先填好日期、受款人、金額，經我核對後，再蓋上公
司章及私章，寄給客戶，金額部分通常是打字，因為支票我都不
會先蓋章，所以應該是先影印空白票再蓋章填寫」等語及上訴人
供稱：「（票號QF0000000、QF0000000、QF0000000 0張支票影
本從何而來？）我是從我先生抽屜拿出來，用影印的，再加以修
改影印；（采彥公司之三張支票影本從何而來？）係我拿支票影
印，蓋章填寫後再影印」等語不符，判決有違背證據法則之違誤
。(三)、上訴人之辯護人在原審即主張共同被告何玉玲之警詢筆錄
及未經具結及詰問之偵訊筆錄，俱無證據能力，惟原判決理由竟
謂上訴人及辯護人對本件之證人在審判外陳述之證據能力均未表
示意見，且未予爭執，依法應視為同意作為證據等語，原判決採
證違法等語。
惟查：原判決依憑上訴人自承犯罪事實之供詞、證人溫世明、張
新丁、宋國平、古秀芳、李光燦、洪金梓、王宗仁之證詞、華南
商業銀行存摺簿存款取款憑條影本、台灣西卡股份有限公司（下
稱西卡公司）之華南商業銀行東台北分行活期存款存摺簿影本及
該帳戶存款往來明細表、華南商業銀行東台北分行九十一年二月
五日（九十一）華東台存字第三０號函及所附西卡公司自八十九
年九月間起至九十年十二月底之通貨交易及疑似洗錢交易登記備
查簿影本、上訴人製作之不實西卡公司傳票影本、支票影本、致
遠會計師事務所向湘根企業有限公司、采彥公司帳目詢證函、法
務部調查局科參字第091230521910號測謊報告、台北國際商業銀
行南港分行九十一年七月十五日（091 ）北商銀南港字第一八號
函及附件等證據資料，認定上訴人有原判決事實欄所載之行使偽
造私文書犯行；已於理由內，詳敘其調查證據之結果及取捨證據
認定之理由。從形式上觀察，原判決並無理由矛盾、適用法則不
當及依法應於審判期日調查之證據而未予調查等違背法令之情形
。按取捨證據及認定事實，乃事實審法院適法職權之行使，其對
證據證明力所為之判斷，苟不悖通常一般人日常生活之經驗，又
未違背客觀上應認為確實之定則，並已敘明其何以為此判斷之心
證理由者，即不能任意指為違法。原判決事實認定上訴人為盜領
西卡公司之款項及避免其偽造私文書犯行曝光，基於概括犯意，
自八十九年十二月二十九日起，偽以「預付公司」、「工地代墊
」「工地代付」、「工地代收付款」等不實會計科目，製作內容
不實之西卡公司支出傳票（製作不實傳票之時間、內容均詳如原
判決附表一所列），以瞞騙總經理溫世明及規避西卡公司與會計
師查帳等情，並在原判決附表一各編號中逐筆載明犯罪時間及在
第四欄內詳載上訴人製作不實支出傳票之張數、不實之內容（見
原判決正本第十頁以下）。上訴意旨(一)指摘原判決附表一未載明
不實會計憑證之內容，係有誤會，自非適法之第三審上訴理由。
又按支票為有價證券，支票上權利之移轉及行使，與其占有支票
有不可分離之關係，一旦喪失占有，非依法定程序，不得享有支
票上之權利，因而支票原本，有不可替代性，亦即支票影本不能
代替支票原本行使票據上權利，故偽造支票之影本，不能認成立
偽造有價證券罪；惟其倘已具一般私文書之內容性質，仍應構成
偽造私文書罪。又空白支票係指未記載票據法第一百二十五條第
一項各款所規定之支票必要記載事項，或欠缺記載其中一款以上
之支票而言，故所謂空白支票並不以完全未為記載始稱為空白支
票。原判決事實認定上訴人就原判決附表二所列采彥公司之支票
係已填載金額及蓋好公司及負責人宋國平之印章，上訴人先影印
之後再蓋上日期及受款人，再加以影印始持之行使等情；核與上
訴人在原審審理時對上開情節供認之情形相符（見更(一)字卷第九
頁至第十頁），原判決採上訴人與事實相符之自白而憑為認定上
訴人本件犯罪之證據，於法並無不合。且採證認事係原審適法職
權之行使，縱上訴人就其偽造支票影本之細節，前後所供與證人
證詞稍有出入，事實審法院非不可本於適法職權依卷內證據資料
加以取捨認定。況證人宋國平於九十一年三月二十六日在法務部
調查局詢問時亦陳稱：采彥公司之支票並未短少，遭上訴人偽造
影本之上開票號支票，均尚未簽發完成等語，則原判決認定上訴
人有偽造支票影本之事實，亦核與卷內資料相符，判決並無違誤
。上訴意旨(二)執以指摘，自非適法之第三審上訴理由。再原判決
並未依憑共同被告何玉玲警詢及偵查時之供詞作為認定上訴人犯
罪之證據，則縱上訴人之辯護人在原審曾對何玉玲審判外陳述之
證據能力表示意見，亦不足以動搖原判決所確認之事實，自於判
決結果不生影響。上訴意旨(三)執以指摘，自非適法之第三審上訴
理由。綜上，應認上訴人之上訴為違背法律上之程式，予以駁回
。又本院為法律審，上訴人上訴狀提出之諸項書證，俱關事實之
認定，本院無從審酌，附此說明。
據上論結，應依刑事訴訟法第三百九十五條前段，判決如主文。
中　　華　　民　　國　九十六　年　　十　　月　 十二 　日
                      最高法院刑事第十一庭
                          審判長法官  林　永　茂
                                法官  蘇　振　堂
                                法官  蕭　仰　歸
                                法官  何　菁　莪
                                法官  郭　毓　洲
      本件正本證明與原本無異
                                      書  記  官
中　　華　　民　　國　九十六　年　　十　　月　 十七 　日
                                                      Ｋ
